【裁判字號】    97,台上,4170
【裁判日期】    970829
【裁判案由】    偽造文書
【裁判全文】
最高法院刑事判決            九十七年度台上字第四一七０號
上  訴  人  甲○○
選任辯護人  林開福律師
上列上訴人因偽造文書案件，不服台灣高等法院台中分院中華民
國九十四年五月十日第二審判決（九十四年度上訴字第二八一號
，起訴案號：台灣台中地方法院檢察署九十三年度偵字第四四七
一號），提起上訴，本院判決如下：
    主  文
上訴駁回。
    理  由
按刑事訴訟法第三百七十七條規定，上訴於第三審法院，非以判
決違背法令為理由，不得為之。是提起第三審上訴，應以原判決
違背法令為理由，係屬法定要件。如果上訴理由書狀並未依據卷
內訴訟資料，具體指摘原判決不適用何種法則或如何適用不當，
或所指摘原判決違法情事，顯與法律規定得為第三審上訴理由之
違法情形，不相適合時，均應認其上訴為違背法律上之程式，予
以駁回。本件原判決維持第一審認上訴人甲○○犯行使偽（變）
造公文書、變造私文書、詐欺等罪，依刑法修正前牽連犯之規定
，從一重論以共同行使偽造公文書，足以生損害於公眾及他人，
累犯罪，處有期徒刑壹年貳月，並諭知相關從刑之判決，駁回上
訴人在第二審之上訴。關於行使偽、變造公文書、行使變造私文
書罪部分，係依憑上訴人坦承：曾介紹「張先生」為已判刑定讞
之被告林鎮國（經判處有期徒刑一年二月確定）代為辦理玉山銀
行借貸，並將林鎮國之身分資料交給「張先生」，「張先生」於
偽、變造後，交付該資料等後，由伊轉交林鎮國，並依「張先生
」之指示，要求林鎮國應將該偽、變造文書上之相關職業資料牢
記，及允諾於貸得款項後，可獲得報酬等事實不諱，參酌證人即
共同正犯林鎮國供稱：伊因經濟困難，經蔡濬壕（經判處有期徒
刑一年二月確定）輾轉介紹認識上訴人，於民國九十二年六月八
日將身分證影本、戶籍謄本、郵政儲金簿等資料交給上訴人後，
同年月十六日上訴人將偽造、變造後文件交付，由蔡濬壕、證人
王慶裕、吳一忠、許小娟陪同至玉山銀行大墩分行辦理對保及開
戶手續，伊辦理對保之「軍人身分證」一份、「軍中服役薪資單
」等係屬偽造，「郵政儲金簿」之內頁及「戶籍謄本」記事欄內
均變造加註「現役」等字樣；證人即已判刑定讞被告蔡濬壕證以
：伊介紹「阿祥」及上訴人予缺錢之林鎮國認識；證人即玉山銀
行辦理對保之職員謝宏明結證稱：伊收到林鎮國申辦貸款之傳真
資料時就已懷疑不實，因從對保文件即可看出係偽造各等語，及
卷附「玉山理財輕鬆貸三三三專案申請書」、「玉山銀行小額信
貸申請書」、扣案偽造之「中華民國軍人身分證」、「軍中服役
薪資單」、變造之「郵政儲金簿」內頁交易往來明細表、變造之
戶籍謄本一份等證據資料，而為論斷，已敘述其所憑之證據及認
定之理由。而以上訴人否認有上開犯行，辯稱：伊並不認識蔡濬
壕，僅負責初步查核申貸人是否具備資格，並居間轉送基本資料
予「張先生」，嗣將「張先生」交付之證件轉交林鎮國而已，並
未參與後續動作，伊或有疏忽，然並無偽造文書云云，係飾卸之
詞，無足採取，在理由內依憑調查所得證據，詳加指駁。並說明
：（一）據林鎮國、蔡濬壕所述，上訴人確將林鎮國交付之身分
資料，轉交「張先生」，嗣再將「張先生」偽、變造之證件交回
予林鎮國無誤。上訴人理當知悉林鎮國並非現役軍人，且上開林
鎮國之資料均屬偽、變造者。（二）林鎮國所證：蔡濬壕原來告
知貸得之款項要五五分帳，嗣於上訴人去對保前告知：只能給伊
及蔡濬壕共新台幣（下同）二十四萬元云云，故伊曾表示不願意
再辦，但蔡濬壕告以：如果不辦，要賠償損失等語，為上訴人於
第一審法院審理所不否認，且自承：伊可取得貸款額一半，至林
鎮國所以僅能拿到十幾萬元，是因中間尚有好幾手等語。則林鎮
國申請貸款之金額高達八十萬元，竟僅能獲得一、二十萬元，而
上訴人及「張先生」、「阿祥」及蔡濬壕卻可獲得貸款金額之七
成以上，上訴人自屬知情。參酌對保當日，上訴人聯絡不知情之
吳一忠駕車搭載林鎮國前往銀行，亦經證人吳一忠於警詢時證述
屬實，益見上訴人參與本件甚深。（三）上訴人與具有犯意聯絡
之「張先生」先傳真上開偽造之資料予玉山銀行後，再推由林鎮
國、蔡濬壕共同持往玉山銀行申辦，彼等與「阿祥」間，自具有
共同實行犯罪之謀議，並有行為分擔，均為共同正犯之理由。從
形式上觀察，原判決關於偽造文書部分並無違背法令之情形存在
。上訴意旨就此部分略稱：（一）上訴人不識蔡濬壕，僅負責初
步查核申貸人是否具備資格，並居間轉送個人基本資料予「張先
生」，不需詳細審核，林鎮國與「張先生」如何達成共識，非上
訴人所能過問。且上訴人因自覺並無違法，故坦承：覺得要林鎮
國背誦職業資料，有所怪異云云，原判決之認定有違經驗法則。
（二）上訴人於原審主張：林鎮國與蔡濬壕談論過後，曾向上訴
人表示不想再辦貸款，當時上訴人即回應：若不想辦，可放棄等
語，並聲請傳訊林鎮國，原審依法調查，自有應於審判期日調查
之證據未予調查之違法。（三）原判決認定各項申辦貸款之文書
，均為「張先生」所偽造，然前開文書乃林鎮國親自簽名，並非
由「張先生」所偽造，原判決有認定事實與所憑證據不符之違法
。又前開文書既為林鎮國以自己名義所做成，縱內容不實，亦無
偽造文書可言。且縱認該文書係「張先生」以林鎮國名義所制作
，然原審既認彼等係共同正犯，「張先生」應非「無制作權人」
，自不構成偽造文書罪。（四）原判決就「張先生」於九十二年
六月十二日，將偽、變造之資料文件傳真至玉山銀行大墩分行之
犯罪事實，未於理由內說明其憑以認定之證據，有理由不備之違
法等語。惟查：（一）證據之取捨及證據證明力之判斷，及事實
有無之認定，係事實審法院之職權，茍其取捨判斷與認定，並不
違背論理法則及經驗法則，即不容任意指為違法。原判決已就相
關事證詳加調查論列，復綜合上訴人之供述、林鎮國、蔡濬壕、
謝宏明、吳一忠等人之證言，參互斟酌判斷，資為不利於上訴人
之認定，併已說明上訴人自始知悉上開資料係屬偽、變造者，與
林鎮國等人應構成本件罪責之取捨判斷而得心證之理由，並無判
決理由不備、採證違反法則及應於審判期日調查之證據而未予調
查之違法情形。上訴意旨無非就原審採證認事之職權行使，任憑
己見，泛言指摘，再為事實上之爭執，並非依據卷內訴訟資料而
為之具體指摘，自非適法之第三審上訴理由。（二）原判決既認
林鎮國已證述綦詳，依憑上開證據，上訴人應負之罪責，已臻明
確，自係認上訴人於原審請求傳訊林鎮國到庭，並不足為有利上
訴人之認定，無再為無益調查之必要，其雖未載明不予傳訊之理
由，僅係理由之敘述較為簡略，仍與法律規定應於審判期日調查
之證據而未予調查及判決理由不備之違法情形，不相適合。上訴
意旨妄指為違法，自非依據卷內訴訟資料執為指摘之合法第三審
上訴理由。（三）其餘上訴意旨，則置原判決之明白論斷於不顧
，或仍持原判決已說明理由而捨棄不採之陳詞辯解，再為事實上
之爭執，或就屬於事實審法院採證認事職權之行使，或就不影響
於判決本旨之枝節事項，全憑己見，任意指摘，難謂已符合首揭
法定上訴第三審之要件。其此部分之上訴違背法律上之程式，應
予駁回。又上訴人所犯刑法第二百十六條、第二百十二條之行使
偽造特種文書罪、第三百三十九條第三項、第一項之詐欺取財未
遂罪部分，依刑事訴訟法第三百七十六條第一款、第四款之規定
，屬不得上訴於第三審之案件，雖本件依刑法修正前之牽連犯關
係，刑法第二百十六條、第二百十條、第二百十一條之行使偽、
變造公文書、行使變造私文書罪，得提起第三審上訴，行使偽造
特種文書、詐欺取財未遂之輕罪部分依法得併予提起上訴，但以
該行使偽、變造公文書、變造私文書部分之上訴合法為前提，茲
該重罪部分之上訴既不合法，應從程序上予以駁回，有如前述，
關於該輕罪之行使偽造特種文書、詐欺取財未遂部分自無從依審
判不可分之原則為實體上之審判，其上訴亦為法所不許，應併予
駁回。
據上論結，應依刑事訴訟法第三百九十五條前段，判決如主文。
中    華    民    國  九十七  年    八    月  二十九  日
                      最高法院刑事第三庭
                          審判長法官  林  增  福
                                法官  張  清  埤
                                法官  陳  世  雄
                                法官  蔡  國  在
                                法官  郭  毓  洲
      本件正本證明與原本無異
                                      書  記  官
中    華    民    國  九十七  年    九    月    四    日
                                                     Ｒ


司法院資訊處製作；財團法人民間司法改革基金會備份。
